臺灣橋頭地方法院民事裁定
110年度消債更字第164號
聲  請  人  
即債務人    孫麗蘭  
0000000000000000

代  理  人  李靜怡  法扶律師
上列當事人因消費者債務清理事件聲請更生，本院裁定如下：
    主  文
聲請人孫麗蘭自民國一百一十一年四月二十八日下午四時起開始
更生程序。
命司法事務官進行本件更生程序。
    理  由
一、聲請意旨略以：聲請人即債務人孫麗蘭前向各金融機構辦理
    信用貸款等，致積欠無擔保債務計新臺幣（下同）1,582,43
    4元，因無法清償債務，乃於民國110年7月間向本院聲請前
    置調解，因無法達成還款共識而調解不成立，聲請人有不能
    清償債務或有不能清償之虞，復未經法院裁定開始清算程序
    或宣告破產，爰依法聲請准予裁定更生等語。
二、按「債務人不能清償債務或有不能清償之虞者，得依本條例
    所定更生或清算程序，清理其債務。」消費者債務清理條例
    （下稱消債條例）第3條定有明文。衡以消費者與金融機構
    間債之關係之發生，係依契約自由原則及相互間之信賴為基
    礎，此為社會經濟活動得以維繫及發展之重要支柱，債務人
    經濟窘迫，固不應任其自生自滅，債權人一方之利益，仍不
    能因之摒棄不顧。是債務人於協商程序中，自應本於個人實
    際財產及收支狀況，依最大誠信原則，商討解決方案。如終
    究不能成立協商，於聲請更生或清算時，法院審酌上開條文
    所謂「不能清償或有不能清償之虞」，自宜綜衡債務人全部
    收支、信用及財產狀況，評估是否因負擔債務，而不能維持
    最基本之生活條件；所陳報之各項花費，是否確屬必要性之
    支出；如曾有協商方案，其條件是否已無法兼顧個人生活之
    基本需求等情，為其判斷之準據。
三、經查：
  ㈠聲請人前向各金融機構辦理信用貸款等，致現積欠無擔保債
    務至少1,582,434元，前即因無法清償債務，而於110年7月
    間向本院聲請前置調解，因無法達成還款共識而調解不成立
    等情，有110年7月13日前置調解聲請狀所附債權人清冊、財
    團法人金融聯合徵信中心前置協商專用債權人清冊、信用報
    告、110年8月2日華南商業銀行股份有限公司陳報狀、本院
    調解不成立通知函等件在卷可稽，並經調取本院110年度司
    執字第4056號卷宗核閱屬實。
  ㈡聲請人原任職於台灣福興工業股份有限公司，依110年3月至5
    月薪資明細單所示，此期間薪資總額為99,758元，於110年8
    、9、10月任職於萬勝企業、振隆包裝有限公司，此期間薪
    資總額為158,211元，核每月平均薪資約26,369元，而其名
    下僅94年出廠之無殘值車輛，另有台灣人壽保險解約金58,2
    46元、甫於110年8月2日及110年6月23日變更要保人為子女
    之南山人壽保險解約金47,425元，108、109年度申報所得分
    別為379,961元、411,699元，核109年度每月平均所得34,30
    8元，現已無投保勞工保險等情，有財產及收入狀況說明書
    、勞工保險被保險人投保資料表、綜合所得稅各類所得資料
    清單暨國稅局財產歸屬資料清單、110年11月17日補正狀所
    附薪資明細單、薪資轉帳存摺內頁、台灣人壽保險股份有限
    公司111年1月12日台壽字第1110000050號函、南山人壽保險
    股份有限公司111年1月21日南壽保單字第C0255號函附卷可
    稽。則查無聲請人有其他收入來源，佐以聲請人提出薪資明
    細單為證，則以聲請人主張之收入來源，應全非虛罔，是以
    薪資明細單所示每月平均薪資26,369元作為核算其現在償債
    能力之基礎，應能反映真實收入狀況。
  ㈢至支出部分，聲請人主張需扶養母親，每月支出扶養費4,152
    元。按直系血親相互間，互負扶養之義務，民法第1114條第
    1 款定有明文。查聲請人母親孫○○，其108、109年度申報所
    得分別僅7,416元、6,111元，名下尚有1筆房屋、8筆土地、
    54筆田賦，惟皆屬共有，難以變價用以維持生活，每月領有
    國保年金3,772元等情，有戶籍謄本、綜合所得稅各類所得
    資料清單暨國稅局財產歸屬資料清單、領取年金之存摺內頁
    等附卷可證。扶養費用部分，依消債條例第64條之2第1、2
    項，並參照民法第1118、1119條規定，其負扶養義務之程度
    ，亦應考量其目前身負債務之窘境，所負擔之扶養義務能力
    ，自非比一般，在無其他更為詳實之資料可供佐證之情形下
    ，故本院認定以111年度高雄市最低生活費標準之1.2倍17,3
    03元為標準，則扣除國保年金與4名手足分擔母親扶養費後
    ，聲請人每月應支出母親扶養費應以2,706元為度【計算式
    ：（17,303－3,772）÷5＝2,706】，聲請人就此主張支出4,15
    2元，尚屬過高。至聲請人個人日常生活必要費用部分，審
    酌聲請人負債之現況，基於社會經濟活動之互賴及誠信，該
    日常生活所需費用，自應節制開支，不得有超越一般人最低
    生活標準之享受，否則反失衡平，本院依消債條例第64條之
    2第1項，參酌衛福部社會司所公告歷年最低生活費標準，11
    1年度高雄市最低生活費標準14,419元之1.2倍為17,303元，
    則聲請人每月最低生活費除有特殊情形並有證據證明者外，
    自宜以此為度，始得認係必要支出。聲請人主張每月個人必
    要生活費為16,009元，尚低於上開標準17,303元，應屬可採
    。
  ㈣綜上所述，以聲請人現每月之收入26,369元為其償債能力基
    準，扣除其每月個人必要生活費16,009元、2,706元後僅餘7
    ,654元，而聲請人目前負債總額為1,582,434元，扣除保險
    解約金105,671元後，債務餘額為1,476,763元，以上開餘額
    按月攤還結果，約16年期間始能清償完畢，堪認聲請人確有
    不能清償債務或有不能清償之虞之情事。從而，聲請人主張
    已不能清償債務，聲請本院准予更生，依所舉事證及本院調
    查結果，即無不合。
四、末按「法院開始更生程序之裁定，應載明其年、月、日、時
    ，並即時發生效力。」、「法院裁定開始更生或清算程序後
    ，得命司法事務官進行更生或清算程序，必要時得選任律師
    、會計師或其他適當之自然人或法人一人為監督人或管理人
    。」消費者債務清理條例第45條第1 項、第16條第1 項分別
    定有明文。本件聲請人其目前收入及財產狀況，不能履行債
    務，依聲請人其目前收入及財產狀況，未償之債務亦屬不能
    清償，有如上述。此外，復查無聲請人有消費者債務清理條
    例第46條各款所定駁回更生聲請等事由，從而，聲請人聲請
    更生，洵屬有據，應予准許，爰命司法事務官進行本件更生
    程序。
五、依消費者債務清理條例第11條第1 項、第45條第1 項、第16
    條第1 項，裁定如主文。
中　　華　　民　　國　　111 　年　　4 　　月　　28　　日
              　　        民事庭　法　官　薛博仁
以上正本係照原本作成。
本裁定已於111年4月28日下午4時公告。
本裁定不得抗告。
中　　華　　民　　國　　111 　年　　4 　　月　　28　　日
  　                              書記官　郭南宏